最高法院刑事判決　　　　　　　　　　　　　　　九十三年度台上字第二二四八號
　　上　訴　人　甲○○
右上訴人因違反森林法案件，不服台灣高等法院台南分院中華民國九十年七月二十六
日第二審更審判決（九十年度上更(一)字第一七五號，起訴案號：台灣台南地方法院檢
察署八十六年度偵續字第一一八號），提起上訴，本院判決如左：
    主  文
上訴駁回。
    理  由
按刑事訴訟法第三百七十七條規定，上訴於第三審法院，非以判決違背法令為理由，
不得為之。是提起第三審上訴，應以原判決違背法令為理由，係屬法定要件。如果上
訴理由狀並未依據卷內訴訟資料，具體指摘原判決不適用何種法則或如何適用不當，
或所指摘原判決違法情事，顯與法律規定得為第三審上訴理由之違法情形，不相適合
時，均應認其上訴為違背法律上之程式，予以駁回。本件原判決維持第一審論上訴人
甲○○以於他人森林內，擅自設置工作物罪，判處有期徒刑柒月，並諭知緩刑貳年之
判決，駁回上訴人在第二審之上訴。係依憑上訴人直承：於民國八十五年八月間，在
行政院農業委員會林務局嘉義林區管理處（下稱嘉義林管處）所有之大埔事業區第十
六林班地，舖設長四二二公尺、寬六公尺（寬度介於五公尺至十公尺之間）混凝土路
面之事實不諱，參酌證人即嘉義林管處人員陳復成、傅聰敏、溫宗泰均證以：上訴人
於前開路段舖設水泥地，未經申報准許；證人即嘉義林管處龍美工作站主任林聰德證
稱：上訴人所鋪設之本件混凝土路面，除其中在中段約有三十公尺，係經過陳雙和所
承租之林地外，餘均屬嘉義林管處所管轄之國有林地；證人即前開土地原承租人陳雙
和之養子陳煌貴、陳煌貴之生父王得均證謂：陳雙和業於八十一年初死亡，其原向玉
山林區管理處所承諾之上開國有林地已由其養子陳煌貴繼受使用，陳煌貴並將該地交
由其生父王得管理各等語，卷附營造竹林保育承諾書影本乙份（該承諾書第十八條規
定：「本承諾書有效期間定十年，如有保育人保育成績優良得續定之。」），嘉義林
管處八十七年十二月二十九日八七嘉政字第一八二三七號函（前開土地原承租人陳雙
和因改種果樹，違反承諾書規定，依規定已不得續約）、嘉義林管處森林被害告訴書
（記載上訴人擅自鋪設之混凝路面之全長四二二公尺、寬六公尺道路，原係案外人劉
慧雯所開拓，業經台灣台南地方法院判處罪刑定讞，並諭知沒收，且由台灣台南地方
法院檢察署以八十三年一月十八日南檢勇丁字第二五二０號函執行沒收，並於該道路
出入口埋設圍堵通行之水泥柱等情）及所附位置圖、現場照片、執行照片影本，嘉義
林管處大埔事業區第十五、十六林班營造竹林保育實測圖一紙等證據資料，而為論斷
，已敘述其所憑之證據及認定之理由。而以上訴人否認有違反森林法之犯行及所為辯
解，係飾卸之詞，無足採取，在理由內依憑調查所得證據，詳加指駁。並說明：（一
）陳雙和於七十年五月八日固有與玉山林區管理處簽署營造竹林保育承諾書，承諾願
照該承諾書之規定為該林區管理處營造及保育竹林。然依該承諾書第十八條規定：「
本承諾書有效期間定十年，如有保育人保育成績優良得續定之。」，故除非陳雙和之
保育成績優良，玉山林區管理處同意續定承諾書外，前開承諾書於八十年五月七日，
屆滿十年之有效期間即消滅，況陳雙和因改種果樹，違反承諾書之規定，依規定已不
得續約，則陳雙和既未合法續租，其養子陳煌貴自不得以陳雙和繼承人之身分繼續使
用該土地，亦無權同意上訴人在該土地上鋪設水泥路面。（二）依卷附實測圖所示，
陳雙和原向玉山林區管理處所承諾營造、保育竹林之國有地僅係上述道路中段之三十
公尺，上訴人應無可能誤認該整條長約四百二十二公尺之道路，皆為王得、陳煌貴父
子所承租使用，繼而認取得其同意即可在其上鋪設混凝土路面之理由。從形式上觀察
，原判決並無違背法令之情形存在。又查：（一）證據之取捨，為事實審法院之職權
，倘其採證認事並不違背證據法則，即不得任意指為違法。原判決已說明前開土地之
原承租人陳雙和因違反承諾書之規定，其承租權於八十年五月七日租期屆滿後消滅，
其養子陳煌貴自不得以陳雙和繼承人之身分，同意上訴人在該土地上鋪設水泥路面，
況陳雙和承租部分僅係長約四百二十二公尺道路中段之三十公尺部分，上訴人應不致
誤認王得、陳煌貴父子有權同意其在整條道路舖設混凝土路面之心證理由。又原判決
既認本件罪證已臻明確，自係認原承租人陳雙和之承租權有其期限，且陳雙和所種植
之果樹，已逾越許可之範圍，卷附「永久安置榮民切結書」仍不足資為有利上訴人之
認定，雖其判決理由之說明較為簡略，尚與判決不備理由之情形有別，上訴意旨主張
依證人鄭鴻誠所證、前開位置圖及照片，不足證明該道路出入口原埋設水泥柱，上訴
人因信賴已經承租權人之同意，始改良既有路面，並無主觀犯意，原審疏未調查為圍
堵道路通行所埋設之水泥柱於上訴人行為時已否拆除，且就卷附「永久安置榮民切結
書」，含有永久安置榮民之性質，與十年承租期限性質不同，而陳雙和所種植果樹之
面積為何，原判決均未載明其依據，自有應於審判期日調查之證據而未予調查及判決
不備理由之違誤云云，係就原審取捨證據之職權行使，專憑己見，漫事爭執，並非依
據卷內資料具體指摘之合法第三審上訴理由。（二）本件原判決確有將上訴人擅自舖
設混凝土路面工作物位置圖引用為附件，有原判決及其附件在卷可按，上訴意旨妄指
原判決並無附件，有所違誤云云，並非依據卷內資料而為之具體指摘，仍非正當之第
三審上訴理由。（三）其餘上訴意旨，則置原判決之明白論斷於不顧，或仍持原判決
已說明理由而捨棄不採之陳詞辯解，再為事實上之爭執，或就屬於事實審法院採證認
事職權之行使，全憑己見，任意指摘，難謂已符合首揭法定上訴第三審之要件。其上
訴違背法律上之程式，應予駁回。
據上論結，應依刑事訴訟法第三百九十五條前段，判決如主文。
中　　　華　　　民　　　國　　九十三　　年　　　四　　　月　　 三十 　　日
                              最高法院刑事第九庭
                                  審判長法官  林  增  福
                                        法官  邵  燕  玲
                                        法官  陳  世  雄
                                        法官  惠  光  霞
                                        法官  謝  俊  雄
      右正本證明與原本無異
                                              書  記  官
中　　　華　　　民　　　國　　九十三　　年　　　五　　　月　　　六　　　日
                                                                        Ｋ
